臺灣臺北地方法院民事判決　　　　　　 99年度勞訴字第380號
原　　　告　張文議
訴訟代理人　陳俊翰律師
被　　　告　松青商業股份有限公司
法定代理人　魏應充
訴訟代理人　詹進發
上列當事人間確認僱傭關係存在等事件，本院於民國100年7月6
日言詞辯論終結，判決如下：
    主  文
原告之訴及假執行之聲請均駁回。
訴訟費用由原告負擔。
    事實及理由
壹、程序方面：
    按確認法律關係之訴，非原告有即受確認判決之法律上利益
    者，不得提起之，民事訴訟法第247條第1項前段定有明文。
    所謂即受確認判決之法律上利益，須因法律關係之存否不明
    確，致原告在私法上之地位有受侵害之危險，而此項危險得
    以對於被告之確認判決除去之者，始為存在（最高法院27年
    上字第316號判例可資參照）。本件原告主張兩造間之僱傭
    關係存在，然為被告所否認，堪認兩造間僱傭關係存否並不
    明確，致原告在私法上之地位有受侵害之不安狀態存在，且
    此不安狀態得以確認判決除去之，故原告起訴請求確認僱傭
    關係存在，有即受確認判決之法律上利益，合先敘明。
貳、實體方面：
一、原告主張：
  (一)原告自民國90年10月4日起任職於被告斗六分公司（下稱斗
    六店）擔任店長職務，每月薪資新台幣（下同）45,750元。
    詎被告於99年6月30日依據工作規則第13條第1項第6款第8點
    規定，以原告怠忽職守有具體事實，且其情節嚴重為由解僱
    原告。惟原告任職被告期間並無任何怠忽職守情事，被告無
    端終止兩造間僱傭關係不合法，爰提起本件訴訟，請求確認
    兩造間之僱傭關係存在，並依民法第487條規定，請求被告
    自99年6月30日起至原告復職之日止，應按月給付薪資及法
    定遲延利息。
  (二)被告雖辯稱原告違背僱傭契約之忠實義務，利用訴外人豐
    （臺灣）商業銀行股份有限公司（下稱豐銀行）與被告合
    作之信用卡優惠活動，從事拆單刷卡及先銷貨後進貨之交易
    行為，並製作不實調撥文件以規避查核云云。惟原告為豐
    銀行信用卡之持卡人，本可享有相關刷卡優惠。況被告所禁
    止之拆單刷卡交易行為，係指同一張發票金額不可拆成2張
    刷卡單，例如發票金額1,000元，不可拆開刷300元再刷700
    元，原告每張發票皆一次刷卡並無拆單刷卡情事；至被告禁
    止同一張信用卡在同一收銀機台連續刷卡規定部分，豐銀
    行之信用卡條款並無限制同一張信用卡之一日刷卡次數，原
    告係因個人習慣而分開刷卡。被告另辯稱原告違反先銷貨後
    進貨之規定云云，惟依被告98年1月14日（98）全稽字M0000
    000公文其中B項改善措施第1點規定：消費者購物，因特賣
    商品需先行結帳後出貨，而店舖庫存不足於日後補進貨時，
    必須於盤點日前完成進貨單入帳作業，是原告雖於99年5月
    間因庫存不足而先行銷貨，惟已於當月盤點日前完成進貨，
    並無不當。又被告未於解僱公告確實記載上開解僱原因，且
    被告僅由人資部經理即訴外人劉學祥於99年7月2日告知解僱
    原因為原告於99年6月12日、同年6月16日、同年6月19日三
    天早上10點至下午4點都在簽卡單，並未提及原告違反拆單
    刷卡及先銷貨後進貨之規定，是被告臨訟追加上開解僱原因
    ，已逾被告工作規則第13條第2項規定之30日期間。
  (三)並聲明：(一)確認兩造間僱傭關係存在。(二)被告應自99年6月
    30日起至同意原告繼續提供勞務之日止，按月於每月5日給
    付原告45,750元，及各自應給付日之翌日起至清償日止，按
    年息5%計算之利息，並願供擔保請准宣告假執行。
二、被告則以：
  (一)被告與訴外人豐銀行自98年7月起合作辦理豐銀行信用
    卡消費活動合作案，活動內容係消費者持豐銀行信用卡至
    被告經營之超市消費，單筆消費金額達350元以上（99年5月
    後改為580元以上），即享有88折優惠。原告於擔任被告斗
    六店店長期間利用豐銀行信用卡優惠活動，以本身持有之
    豐銀行信用卡刷卡購買大宗商品，自98年8月起至99年6月
    止之刷卡金額合計3,496,795元。惟原告擔任店長職務，其
    職責為執行公司之營運政策，而其上開交易行為顯已違反被
    告公司政策及其店長職責。
  (二)依被告公司信用卡刷卡事項規定，同一筆交易不可拆單刷卡
    ，且同一張信用卡不可在同一收銀機台連續刷卡，如刷卡金
    額超過1萬元時，應通知信用卡中心作身份核對；聯合信用
    卡處理中心亦規定特約商店禁止拆帳單之交易行為，即同一
    筆交易（同一次的購買行為，可能包含數個消費項目）必須
    以一張帳單完成交易及請款，千萬不要以任何理由（如授權
    額度不足或持卡顧客要求）而將一筆交易索取兩個以上授權
    碼且製作兩張以上之帳單。詎原告明知被告公司禁止上開拆
    帳單之交易行為，仍將一筆大額交易拆成數筆金額低於1萬
    元之小額交易，分別於99年6月12日刷卡交易42筆、同年6月
    16日刷卡交易31筆、同年6月19日刷卡交易36筆，已違反被
    告禁止拆單刷卡之規定。
  (三)又被告主管已於99年2月25日、同年6月1日之店長會議宣布
    禁止違規進行大宗交易及先銷貨後進貨之交易行為；況嚴格
    實施正確盤點，將盤差控管在目標範圍內本為原告職責所在
    。詎原告管理之斗六店經被告稽查人員查獲於99年5月份有
    大宗先銷貨後進貨之異常交易行為，原告並製作不實調撥文
    件，偽造商品調撥移庫以規避查核。綜上，原告違反僱傭契
    約之忠實義務，從事拆單刷卡及先銷貨後進貨之交易行為，
    並製作不實調撥文件以規避查核，顯已違背其店長職務，屬
    怠忽職守有具體情事，且情節嚴重，被告自得依人事工作規
    則第13條第1項第6款第8點規定解僱原告等語，資為抗辯。
    並聲明：原告之訴及假執行之聲請均駁回，如受不利判決，
    願供擔保請准宣告免為假執行。
三、兩造不爭執事項：
  (一)原告自90年10月4日起受僱於被告斗六店擔任店長職務。被
    告於99年6月30日張貼獎懲公告表，載明依據工作規則第13
    條第1項第6款第8點：「怠忽職守有具體事實，其情節嚴重
    者」之規定，將原告予以解僱。
  (二)被告與訴外人豐銀行自98年7月起合作辦理豐銀行信用
    卡消費活動合作案，活動內容係消費者持豐銀行信用卡至
    被告經營之超市消費，單筆消費金額達350元以上（99年5月
    後改為580元以上），即享有88折優惠。原告於98年8月至99
    年6月間持所有豐銀行信用卡（卡號：0000000000000000
    ）於被告斗六店刷卡消費合計3,496,795元。
四、原告主張其任職被告期間並無怠忽職守情事，被告依工作規
    則第13條第1項第6款第8點規定解僱原告不合法，爰請求確
    認兩造間僱傭關係存在，並請求被告給付薪資及法定遲延利
    息等情，惟為被告所否認，並以上開情詞置辯，是本件爭點
    厥為：原告是否違反被告禁止「拆單刷卡」及「先銷貨後進
    貨」之規定，而屬怠忽職守且情節嚴重？
  (一)依被告信用卡刷卡注意事項第1、2、5條規定，同一筆交易
    不可拆單刷卡，同一張信用卡不可在同一收銀機台連續刷卡
    ，且刷卡金額過高，如早晚班收銀刷卡金額超出1萬元，大
    夜班超出3,000元時，應先與聯合信用卡中心確認信用卡有
    無問題（見本院卷第33頁）。原告雖否認上開規定之真正，
    惟聯合信用卡處理中心明文禁止特約商店從事「拆帳單」交
    易行為，即同一筆交易（同一次的購買行為，可能包含數個
    消費項目），必須以一張帳單完成交易及請款；千萬不要以
    任何理由（如授權額度不足或持卡顧客要求）而將一筆交易
    索取兩個以上授權碼且製作兩張以上之帳單，此有聯合信用
    卡處理中心特店作業說明網頁資料在卷可參（見本院卷第47
    頁），被告為聯合信用卡處理中心之特約商店，自應遵循上
    開規定。況證人即被告營業管理組經理陳櫻樹到庭證稱：「
    （法官提示被證五【即被告信用卡刷卡注意事項】，問：有
    無看過這份信用卡刷卡注意事項？）有看過。」、「（法官
    問：這份文件營業本部有無發給各分店，讓各分店得以遵循
    ？）我們是透過公司發送文件給各店的平台，是以OUTLOOK
    文件的方式，一般都是由店裡的檢品人員收受的，再交給店
    長或是相關的人員。信用卡有關的規範，公司有不斷的重申
    ，98年3月時，公司財務部在店長會議有針對信用卡的規範
    做佈達。」、「（法官問：98年3月店長會議，原告有無參
    加？）應該有，如果店長會議要請假，必須經總經理同意。
    」等語（見本院卷第91頁正背面），復有證人陳櫻樹提出之
    被告公司98年3月行事曆及店長會議宣導事項在卷可參（見
    本院卷第93頁、第94頁至第95頁），可知被告公司確實禁止
    拆單刷卡之交易行為，並已將相關規定佈達予各分店。另查
    ，被告所稱原告持所有豐銀行信用卡（卡號：0000000000
    000000）於被告斗六店刷卡消費，分別於99年6月12日刷卡
    42筆、同年6月16日刷卡31筆、同年6月19日刷卡36筆等情，
    業據提出原告刷卡明細表及部分信用卡簽帳單為證（見本院
    卷第76頁、第34頁至第39頁），復為原告所不爭執（見本院
    卷第54頁背面、第83頁），且觀諸原告上開信用卡簽帳單之
    端末機代號、卡號及日期時間欄所載內容，可知原告係分別
    於99年6月12日、同年6月16日、同年6月19日持同一信用卡
    於同一收銀機連續刷卡消費。又原告已自承其係受開設雜貨
    店朋友之委託向被告購買商品（見本院卷第54頁背面），則
    原告於同一日向被告所購買之全部商品，應屬包含數個消費
    項目之同一次購買行為，依被告信用卡刷卡注意事項規定，
    本應合併於同一筆交易刷卡結帳，是原告主張拆單刷卡行為
    係指同一張發票金額不可拆成兩張刷卡單云云，即屬無稽。
    另觀諸原告上開信用卡簽帳單之消費金額，其金額均未逾1
    萬元，堪認原告係為規避被告信用卡刷卡注意事項中關於大
    額消費需經確認之規定而為拆單刷卡之交易行為，然原告既
    擔任被告斗六店之店長職務，理應知曉被告信用卡刷卡注意
    事項及禁止拆單刷卡交易之相關規定，則原告推諉不知上開
    規定，並主張係基於個人習慣而分開刷卡云云，自非可採。
    是原告於99年6月12日、同年6月16日、同年6月19日所為上
    開刷卡交易行為，已違反被告禁止拆單刷卡之規定等情，應
    堪認定。
  (二)另查，被告財務部經理於99年2月25日中區店長會議及採購
    會議中宣布：往後對於大宗交易及各種銷貨絕不允許先銷貨
    後入帳之情況發生；且往後如有再發生存貨之不明差異，公
    司會依規定做出嚴重懲處，請各店長務必配合公司規定，做
    好存貨管理與帳務之正確性等語；又被告總經理於99年6月1
    日所召開之99年6月店長會議中宣布：未來再發生重大盤差
    及先銷後進事件，絕不寬待，嚴懲處理失職員工等語等情，
    有99年2月25日、同年6月1日店長會議記錄附卷可參（見本
    院卷第48頁至第49 頁、第50頁）。原告雖否認該二份會議
    記錄之真正，惟證人陳櫻樹已到庭證稱：「（法官問：99年
    2 月25日店長會議在何處召開？）台中的東山店。」、「（
    法官問：原告有無參與？）有。」、「（法官提示被證九【
    即被告99年2月25日會議記錄】，問：這是否就是99年2月25
    日店長會議記錄？）是的。」、「（法官問：99年6月1日店
    長會議記錄你有無參與？）有。」、「（法官提示被證十【
    即被告99年6月1日會議記錄】，問：是否就是該次會議的記
    錄？）是的。」、「（原告訴訟代理人問：前開提示的被證
    九、十會議記錄，公司有無交給參加的人員或是公告？）我
    不是很確定，但在會議裡面都有明確的做佈達，凡是參加的
    人都知道這件事情。」等語（見本院卷第90 頁背面至第91
    頁背面），堪認被告已於99年2月25日及99年6月1日店長會
    議中宣布禁止先銷貨後進貨之公司政策。況原告既自承其有
    參加該二次店長會議（見本院卷第55頁），堪認其已知悉被
    告禁止先銷貨後進貨交易行為之相關規定。又查，原告於99
    年5月間在被告斗六店從事先銷貨後進貨之交易行為，為規
    避查核並製作不實調撥文件等情，有被告斗六店大宗銷售先
    銷後進資料統計表及99年5月份庫存抽盤報告等件在卷可參
    （見本院卷第32頁、第51頁至第52頁），復為原告所不爭執
    （見本院卷第54頁背面、第83頁），堪信為真實。原告雖以
    被告98 年1月14日（98）全稽字M0000000公文為據（見本院
    卷第66頁），主張被告規定消費者購物，因特賣商品需先行
    結帳後出貨，而店舖庫存不足於日後補進貨時，於盤點日前
    完成進貨單入帳作業即可云云，惟證人陳櫻樹已到庭證稱：
    「（法官提示原證四【即被告98年1月14日公文】，問：被
    告公司是否有這份規定？是何時的規定？）這是98年以前的
    規定，99年2月25日開店長會議時，有重新規定，不能再有
    先銷售後進貨的情形。」等語（見本院卷第90頁背面），而
    被告於99年2月25日、99年6月1日召開店長會議宣布禁止先
    銷貨後進貨之交易行為等情，已如前述，是原告主張其已於
    盤點日前完成進貨，並無違反被告禁止先銷貨後進貨之規定
    云云，自無可採。
  (三)依被告人事規則第13條第1項第6款第8點及第2項規定，凡被
    告公司員工有品行頑劣、行為不良，怠忽職守有具體事實，
    其情節嚴重者之情事，即屬違反勞動契約或工作規則，且情
    節重大，被告得不經預告終止勞動契約；被告依第1項第6款
    規定終止契約者，應於知悉其情形之日起30日內為之（見本
    院卷第41頁至第42頁）。查被告已於信用卡刷卡注意事項明
    文禁止拆單刷卡之交易行為，嗣於99年2月25日及同年6月1
    日店長會議宣布禁止先銷貨後進貨之交易行為，惟原告於99
    年5月間從事先銷貨後進貨之交易行為，為規避被告查核並
    製作不實調撥文件，復於99年6月間為拆單刷卡之交易行為
    等情，詳如前述，自屬怠忽職守有具體事實，且原告身為斗
    六店之店長，未以身立則，反為高達300多萬元之信用卡拆
    單刷卡行為，並為規避被告查核而製作不實調撥文件，顯已
    違反僱傭契約之忠實義務，其情節顯屬嚴重，被告得依人事
    規則第13條第1項第6款第8點規定，不經預告終止兩造間之
    勞動契約。原告雖辯稱被告於解僱時未確實告知解僱原因，
    臨訟追加原告違反拆單刷卡及先銷貨後進貨規定之解僱原因
    ，已逾工作規則第13條第2項之30日期間云云。惟查，被告
    已於99年6月30日張貼獎懲公告表，載明其係依據工作規則
    第13條第1項第6款第8點：「怠忽職守有具體事實，其情節
    嚴重者」之規定，將原告予以解僱等情，有獎懲公告表在卷
    可憑（見調解卷第6頁）；證人陳櫻樹亦到庭證稱：「（法
    官問：99年7月2日人資部劉學祥協理告知原告解僱的原因時
    ，你是否在場？）我在場。」、「（法官問：劉學祥告知的
    解僱原因為何？）他違反公司的重要規定，原告刷卡的部分
    就是分單拆卡，有先銷售後進貨的情形。」（見本院卷第90
    頁反面），堪認被告已確實告知解僱原因，是被告以原告違
    反拆單刷卡及先銷貨後進貨等規定，依工作規則第13條第1
    項第6款第8點規定解僱原告，並無不合，原告以上開情詞置
    辯，自非可採。
五、綜上所述，兩造間之勞動契約既經被告合法終止，則原告提
    起本件訴訟，請求確認兩造間之僱傭契約關係存在，並請求
    被告自99年6月30日起至同意原告繼續提供勞務之日止，按
    月於每月5日給付原告45,750元，及各自給付日之翌日起至
    清償日止，按年息5%計算之利息，均無理由，應予駁回。又
    原告之訴既經駁回，其假執行之聲請即失所附麗，應併予駁
    回。
六、本案事證已臻明確，兩造其餘主張、陳述及所提之證據，經
    本院審酌後，認與判決結果不生影響，爰不一一論述，附此
    敘明。
七、訴訟費用負擔之依據：民事訴訟法第78條。
中    華    民    國   100    年    8     月    3     日
                    勞工法庭    法  官  郭美杏
以上正本係照原本作成
如對本判決上訴，須於判決送達後20日內向本院提出上訴狀。如
委任律師提起上訴者，應一併繳納上訴審裁判費
中    華    民    國   100    年    8     月    3     日
                                書記官  李云馨